臺灣高等法院刑事判決
111年度上訴字第1401號
上  訴  人  
即  被  告  徐鴻茂



上列上訴人因傷害案件，不服臺灣新北地方法院110年度訴字第1
179號，中華民國111年2月16日第一審判決（起訴案號：臺灣新
北地方檢察署110年度偵字第1422號），提起上訴，本院判決如
下：
    主  文
上訴駁回。
    事實及理由
一、本案經本院審理結果，認原審以上訴人即被告徐鴻茂犯刑法
    第277條第1項傷害罪，判處拘役40日，如易科罰金，以新臺
    幣1千元折算1日，核其認事用法及量刑均無不當，應予維持
    ，證據部分除補充被告於本院中之自白（本院卷第56、81頁
    ），餘引用第一審判決書記載之事實、證據及理由（如附件
    ）。
二、被告上訴意旨略以：告訴人林俊騰因酒醉，誤以為我有叫告
    訴人買骰子而引起雙方互毆，但我也被告訴人及其兄弟打受
    傷。我要提起告訴，但警察卻要我向法院提告，到偵查庭時
    ，檢察官說告訴時效已過。而我被告訴人打之事實，有福美
    宮監視器錄影為證，原審僅聽告訴人片面之詞即認定我有罪
    ，有失公允，請求撤銷原判決，從輕量刑云云。
三、經查：
　㈠原審依調查證據之結果，認定被告於民國109年4月21日16時
    許，在新北市○○區○○路00巷0弄0號之福美宮內，因故與林俊
    騰發生爭執，竟基於傷害之犯意，徒手與林俊騰扭打互毆，
    並因而揮中林俊騰之臉部下巴，致使林俊騰受有嘴唇擦傷、
    牙齒挫傷鬆脫之傷害，所為係犯刑法第277條第1項之傷害罪
    ，判處拘役40日，如易科罰金，以新臺幣1千元折算1日。從
    形式上觀之，核原審量刑並無濫用量刑權限，亦無其他失出
    或失入之違法或失當之處。
　㈡按刑罰之量定，屬法院自由裁量之職權行使，應審酌刑法第5
    7條所列各款事由及一切情狀，為酌量輕重之標準，並非漫
    無限制；量刑輕重係屬事實審法院得依職權自由裁量之事項
    ，苟已斟酌刑法第57條各款所列情狀，而未逾越法定刑度，
    不得遽指為違法；且在同一犯罪事實與情節，如別無其他加
    重或減輕之原因，下級審量定之刑，亦無過重或失輕之不當
    情形，則上級審法院對下級審法院之職權行使，原則上應予
    尊重。本件原審於量刑時已審酌被告為心智成熟之成年人，
    僅因故與告訴人林俊騰發生口角爭執，不思妥善處理、溝通
    ，竟訴諸暴力解決，恣意傷害他人之身體，致告訴人林俊騰
    受有如上開傷害，顯見自我情緒管理能力及尊重他人身體法
    益之法治觀念均待加強，殊值非難，兼衡被告係與告訴人互
    毆、告訴人所受之傷害嚴重程度等犯罪情節，暨被告之犯罪
    動機、目的、手段、智識程度、於法院審理時所述之家庭經
    濟與生活狀況及犯罪後否認犯行之態度等一切情狀，予以綜
    合考量，在法定刑內科處其刑，並未失之過重，尚屬妥適。
    是被告請求法院從輕量刑云云，為無理由，應予駁回。
據上論斷，應依刑事訴訟法第368條，判決如主文。
本案經檢察官王佑瑜提起公訴，檢察官吳慧蘭到庭執行職務。
中　　華　　民　　國　　111 　年　　5 　　月　　31　　日
                  刑事第七庭    審判長法　官  孫惠琳
                                      法　官  連雅婷
                                      法　官  張育彰
以上正本證明與原本無異。
如不服本判決，應於收受送達後20日內向本院提出上訴書狀，其
未敘述上訴之理由者並得於提起上訴後20日內向本院補提理由書
（均須按他造當事人之人數附繕本）「切勿逕送上級法院」。
                                      書記官  蔡麗春
中　　華　　民　　國　　111 　年　　5 　　月　　31　　日
附件：
臺灣新北地方法院刑事判決
110年度訴字第1179號
公　訴　人　臺灣新北地方檢察署檢察官
被　　　告　徐鴻茂　男　民國00年00月00日生
　　　　　　　　　　身分證統一編號：Z000000000號
　　　　　　　　　　住○○市○○區○○路000號
　　　　　　　　　　居新北市○○區○○路000號3樓
上列被告因傷害案件，經檢察官提起公訴（110年度偵字第1422
號），本院判決如下：
    主  文
徐鴻茂犯傷害罪，處拘役肆拾日，如易科罰金，以新臺幣壹仟元
折算壹日。
    事  實
一、徐鴻茂於民國109年4月21日16時許，在新北市○○區○○路00巷
    0弄0號之福美宮內，因故與林俊騰（即林建誠之兄）發生爭
    執，竟基於傷害之犯意，徒手與林俊騰扭打互毆，並因而揮
    中林俊騰之臉部下巴，致使林俊騰受有嘴唇擦傷、牙齒挫傷
    鬆脫之傷害（至林建誠經起訴涉嫌傷害部分，由本院不另為
    無罪之諭知，理由詳後述）。
二、案經林俊騰訴由新北市政府警察局中和分局（下稱中和分局
    ）報告臺灣新北地方檢察署檢察官偵查起訴。　　
    理  由
壹、有罪部分：
一、按被告以外之人於審判外之言詞或書面陳述，除法律有規定
    者外，不得作為證據；又被告以外之人於審判外之陳述，雖
    不符合同法第159條之1至第159條之4之規定，但經當事人於
    審判程序同意作為證據，法院審酌該言詞陳述或書面陳述作
    成時之情況，認為適當者，亦得為證據。當事人、代理人或
    辯護人於法院調查證據時，知有第159條第1項不得為證據之
    情形，而未於言詞辯論終結前聲明異議者，視為有前項之同
    意，刑事訴訟法第159條第1項及同法第159條之5分別定有明
    文。查本判決下列所引用被告本人以外之人於審判外之陳述
    ，被告徐鴻茂於本院準備程序及審理時均表示同意作為證據
    （見本院訴卷第37、79頁），或檢察官及被告知有上開不得
    為證據之情形，亦均未於言詞辯論終結前聲明異議，本院審
    酌上開證據製作時之情況，尚無違法不當及證明力明顯過低
    之瑕疵，且為證明本件犯罪事實所必要，揆諸上開規定，應
    有證據能力。而非供述證據部分，並無證據顯示係實施刑事
    訴訟程序之公務員違背法定程序所取得之證據，亦無顯有不
    可信之情況或不得作為證據之情形，自均有證據能力。
二、訊據被告矢口否認有何上開傷害犯行，辯稱：我沒有打傷林
    俊騰，是林俊騰與林建誠掐我脖子，從後面打我，我根本不
    能動，而且林俊騰身高比我高，我打不到他牙齒，他的傷勢
    不是我造成的云云。經查：
　㈠證人即告訴人林俊騰於警詢時指訴：我於109年4月21日16時
    許，在新北市○○區○○路00巷0弄0號之福美宮內，被告突然衝
    上來往我下巴徒手攻擊，造成我嘴唇擦傷、牙齒鬆脫等語（
    見偵卷第8頁反面），復於偵查中證稱：案發時被告在宮廟
    （按即福美宮）桌子那邊賭博，他叫我先去買骰子，我喝酒
    喝到一半走過去跟他要錢，當下他沒打我，是他從廁所回來
    才揮拳打我正臉等語（見偵卷第48、49頁），而明確表示被
    告於109年4月21日16時許，在新北市○○區○○路00巷0弄0號之
    福美宮內，有朝其臉部下巴揮拳之行為。
　㈡又證人即中和分局中和派出所警員黃柏安於本院審理時證稱
    ：當時我同事即警員林珉育有拿手機翻錄福美宮的監視器畫
    面，畫面中有看到2個人在扭打，就身型來看應該是被告跟
    林俊騰，我是清楚看到林俊騰和被告扭打在一起等語（見本
    院訴卷第79至81頁）；證人即在場人王徵智於本院審理時證
    稱：當初我們是在福美宮那邊喝酒聊天，不知道為什麼被告
    和林俊騰就打起來，推來推去等語（見本院訴卷第89、91頁
    ）；證人即在場人李光昭於本院審理時證稱：當時我們好幾
    個朋友在福美宮喝酒，看到被告跟林俊騰發生拉扯、爭吵、
    打架，林俊騰跟被告對打，我看到的第一個時間點，被告跟
    林俊騰已經發生拉扯等語（見本院訴卷第94至96頁），而均
    證述被告於前揭案發時、地，因故與告訴人林俊騰發生爭執
    而相互扭打之情形，此節亦經被告於警詢時供稱：我們當時
    相互打架等語（見偵卷第3頁反面），以及偵查中供稱：當
    時我要去宮廟找人，進去後對方哥哥（按即告訴人林俊騰）
    說要打架，我跟他哥哥打完後…等語（見偵卷第37頁），而
    坦承確有與告訴人林俊騰互毆一節屬實。
　㈢此外，告訴人林俊騰於案發後之同日18時6分許前往衛生福利
    部雙和醫院（下稱雙和醫院）就醫，經診斷受有「嘴唇擦傷
    、牙齒挫傷鬆脫」之傷害，此有告訴人林俊騰之雙和醫院診
    斷證明書1紙附卷可稽（見偵卷第18頁），同案被告即在場
    人陳文宗（另由檢察官為不起訴處分確定）於偵查中亦陳稱
    ：被告與林俊騰打架時我不在場，我修理手機回來宮廟時，
    看到李光昭在兩方人馬中間擋住他們，現場除了李光昭還有
    很多人在，我看到林俊騰臉上好像有血等語（見偵卷第39頁
    反面），而表示其返回福美宮後，看到告訴人林俊騰臉上有
    血跡，均核與告訴人林俊騰所證稱其臉部下巴遭被告揮拳攻
    擊之部位相吻合，本院審酌證人黃柏安證稱：後來有2個人
    過去，林建誠是幫林俊騰，陳文宗是去幫被告等語（見本院
    訴卷第82頁），且告訴人林建誠於偵查中指訴同案被告陳文
    宗有打其頭部及眼睛等語（見偵卷第49頁），可知同案被告
    陳文宗之立場應較偏向被告，然仍表示其於案發現場見告訴
    人林俊騰之臉部有血跡一事，堪認其此部分所述應為可採，
    是告訴人林俊騰前揭指訴及證述遭被告傷害之情節，足堪採
    信而屬事實無訛。
　㈣至被告雖辯稱本案起因係告訴人林俊騰說要跟其打架云云，
    然證人黃柏安於本院審理時證稱：我到現場沒有聽到誰提起
    林俊騰、林建誠有跟被告挑釁說「來打架」的事情，也沒有
    聽說林俊騰、林建誠有用這種方法騙取醫藥費的事情，本案
    我不確定是否為告訴人林俊騰、林建誠主動找被告打架等語
    （見本院訴卷第86、87頁）；證人王徵智於本院審理時證稱
    ：我不知道林俊騰打被告的原因等語（見本院訴卷第91頁）
    ；證人李光昭於本院審理時證稱：我不清楚林俊騰與被告為
    何吵架的原因等語（見本院訴卷第96頁），是上開證人均不
    知悉被告與告訴人林建騰本案發生爭吵進而互毆之起因為何
    ，自無從認定被告所述本案係因告訴人林俊騰邀約打架一事
    為真，附此敘明。
　㈤綜上所述，被告前揭所辯，顯屬卸責之詞，要無足採，是以
    本案事證明確，被告於109年4月21日16時許，在新北市○○區
    ○○路00巷0弄0號之福美宮內，徒手與告訴人林俊騰扭打互毆
    ，並因而揮中告訴人林俊騰之臉部下巴，致使告訴人林俊騰
    受有嘴唇擦傷、牙齒挫傷鬆脫之傷害犯行，洵堪認定，應予
    依法論科。
三、核被告所為，係犯刑法第277條第1項之傷害罪。爰以行為人
    之責任為基礎，審酌被告為心智成熟之成年人，僅因故與告
    訴人林俊騰發生口角爭執，不思妥善處理、溝通，竟訴諸暴
    力解決，恣意傷害他人之身體，致告訴人林俊騰受有如上開
    事實欄一所載之傷害，顯見自我情緒管理能力及尊重他人身
    體法益之法治觀念均待加強，殊值非難，兼衡被告係與告訴
    人互毆、告訴人所受之傷害嚴重程度等犯罪情節，暨被告之
    犯罪動機、目的、手段、智識程度、於本院審理時所述之家
    庭經濟與生活狀況及犯罪後否認犯行之態度等一切情狀，量
    處如主文所示之刑，並諭知易科罰金之折算標準，以示懲儆
    。
貳、不另為無罪諭知部分：
一、公訴意旨略以：被告於109年4月21日16時許，在福美宮前，
    基於傷害之犯意，徒手毆打告訴人林建誠之身體，致告訴人
    林建誠則受有頭部挫傷合併撕裂傷、左眼挫傷等傷害，因認
    被告對告訴人林建誠所為，亦涉犯刑法第277條第1項之傷害
    罪嫌等語。
二、按犯罪事實應依證據認定之，無證據不得認定犯罪事實；不
    能證明被告犯罪者，應諭知無罪之判決，刑事訴訟法第154
    條第2項、第301條第1項前段分別定有明文。而事實之認定
    ，應憑證據，如未能發現相當證據，或證據不足以證明，自
    不能以推測或擬制之方法，以為裁判基礎；且刑事訴訟上證
    明之資料，無論其為直接證據或間接證據，均須達於通常一
    般人均不致於有所懷疑，而得確信其為真實之程度，始得據
    為有罪之認定，若其關於被告是否犯罪之證明未能達此程度
    ，而有合理性懷疑之存在，致使無從形成有罪之確信，根據
    「罪證有疑，利於被告」之證據法則，即不得遽為不利被告
    之認定；又依刑事訴訟法第161條第1項之規定：檢察官就被
    告犯罪事實，應負舉證責任，並指出證明之方法。因此，檢
    察官對於起訴之犯罪事實，應負提出證據及說服之實質舉證
    責任。倘其所提出之證據，不足為被告有罪之積極證明，或
    其指出證明之方法，無從說服法院以形成被告有罪之心證，
    基於無罪推定之原則，自應為被告無罪判決之諭知（最高法
    院40年台上字第86號、76年台上字第4986號、92年台上字第
    128號判決意旨參照）。
三、本件公訴人認被告另涉有傷害告訴人林建誠之犯嫌，無非係
    以：①告訴人林建誠於警詢及偵查中具結後之指證；②告訴人
    林建誠之雙和醫院診斷證明書等資為依據。
四、訊據被告堅詞否認有何傷害告訴人林建誠之犯行，辯稱：我
    跟林俊騰互打時，林建誠出來從後面掐我脖子，我看不到林
    建誠，所以沒有跟林建誠互打等語。經查：
　㈠證人黃柏安於本院審理時證稱：我看監視器畫面，看到被告
    主要是跟林俊騰的肢體接觸比較多，跟林建誠好像沒有，我
    沒有看到被告對林建誠有揮拳的動作，也沒有看到被告有攻
    擊林建誠的動作，我認為林建誠講乙男（即被告）的部分可
    能有誤，因為我當時看到的應該只有甲男（即同案被告陳文
    宗）等語（見本院訴卷第84、85頁），而明確表示其於監視
    器畫面中並未見被告有何攻擊告訴人林建誠之行為。
　㈡又證人王徵智於本院審理時證稱：我沒有看到被告毆打林建
    誠，就推來推去而已，林俊騰有動手打被告，還掐他，後來
    林建誠跑進來，也是跟著打、跟著掐，我有上前把他們拉開
    ，拉開後被告有要衝刺的感覺，我們就是一直擋，被告沒有
    過去反擊他們等語（見本院訴卷第90、92、93頁），亦表示
    其於現場沒有看到被告有攻擊告訴人林建誠之行為。另證人
    李光昭於本院審理時證稱：被告與林俊騰拉扯時，林建誠從
    旁邊過來掐住被告，我跟王徵智馬上過去把他們拉開，林俊
    騰跟林建誠就對著被告，我們擋在中間一直拉，我不清楚被
    告跟林建誠有沒有身體接觸，沒有看到林建誠的部分，拉開
    之後警察就來了等語（見本院訴卷第96、97頁），則表示其
    未能確認被告與告訴人林建誠有無身體接觸，是依上開證人
    所述，均未能證明被告確實有出手攻擊告訴人林建誠。
　㈢況且，依告訴人林建誠於警詢時所述：甲男有拿尖銳物品往
    我額頭揮去，還有使用拳頭打我臉部，造成我左眼瘀青，乙
    男用拳頭毆打我背部，無使用武器，指認乙男是編號3之人
    （即被告）等語（見偵卷第9頁反面），之後於偵查中證稱
    ：被告用手敲我背後，陳文宗突然把我翻過來，手上有拿鑰
    匙的小刀的東西打我的頭，並把我的眼睛打到瘀青等語（見
    偵卷第49頁），並比對其提出之診斷證明書所載傷勢為「頭
    部挫傷合併撕裂傷，左眼挫傷」（見偵卷第19頁），可知上
    開傷勢並非被告所造成，且前揭診斷證明書亦未記載告訴人
    林建誠所稱被告攻擊其背部之相關傷勢，是該診斷證明書至
    多僅能認定告訴人林建誠受有上開傷勢，然仍未能證明係遭
    被告攻擊所造成，基於罪證有疑、利歸被告之證據法則，自
    不得遽為被告不利之認定，逕認其確有傷害告訴人林建誠之
    行為。
五、綜上所述，本件公訴人所提出之證據，作為訴訟上之證明，
    尚未達於通常一般之人均不致有所懷疑，而得確信被告確有
    公訴意旨所指傷害告訴人林建誠犯行為真實之程度，本院自
    無從形成被告此部分有罪之確信，本應為無罪之諭知，惟公
    訴意旨認被告此部分行為，與其前揭經認定傷害告訴人林俊
    騰之行為間，有接續犯之實質上一罪關係，爰不另為無罪之
    諭知，末此敘明。
據上論斷，應依刑事訴訟法第299條第1項前段，刑法第277條第1
項、第41條第1項前段，刑法施行法第1條之1第1項，判決如主文
。
本案經檢察官王佑瑜偵查起訴，檢察官郭智安到庭執行職務。
中　　華　　民　　國　　111 　年　　2 　　月　　16　　日
                  刑事第三庭  審判長法　官  蘇揚旭
　　　　　　　　　                  法  官  施建榮
　　　　　　　　　                  法  官  洪振峰
上列正本證明與原本無異。
如不服本判決，應於判決送達後20日內敘明上訴理由，向本院提
出上訴狀 (應附繕本) ，上訴於臺灣高等法院。其未敘述上訴理
由者，應於上訴期間屆滿後20日內向本院補提理由書「切勿逕送
上級法院」。
                                    書記官　李儀靜　　
中　　華　　民　　國　　111 　年　　2 　　月　　22　　日
附錄本案論罪科刑法條全文：
中華民國刑法第277條
傷害人之身體或健康者，處5年以下有期徒刑、拘役或50萬元以
下罰金。
犯前項之罪，因而致人於死者，處無期徒刑或7年以上有期徒刑
；致重傷者，處3年以上10年以下有期徒刑。